【裁判字號】    99,訴,2272
【裁判日期】    990924
【裁判案由】    妨害自由
【裁判全文】
臺灣臺中地方法院刑事判決              99年度訴字第2272號
公  訴  人  臺灣臺中地方法院檢察署檢察官
被      告  丙○○
上列被告因妨害自由等案件，經檢察官提起公訴（99年度撤緩偵
字第246 號），嗣經本院合議庭裁定由受命法官獨任行簡式審判
程序，本院判決如下：
    主    文
丙○○共同犯剝奪他人行動自由罪，處有期徒刑肆月，如易科罰
金，以新臺幣壹仟元折算壹日。
    犯罪事實
一、丙○○於民國97年初，因向丁○○、乙○○販賣之電腦發生
    後續維修問題，而與丁○○、乙○○發生糾紛。於97年3 月
    25日20時許，丁○○、乙○○將維修完畢之電腦送回丙○○
    位在臺中縣豐原市○○路599 巷40號之住處安裝後，丙○○
    與曾俊詠、張家豪、戴俊吉（上三人均經緩起訴處分確定）
    及黃騰瑩（另經本院判處有期徒刑4月，如易科罰金，以新
    臺幣〈下同〉1,000元折算1日確定），共同基於妨害自由之
    犯意聯絡，由曾俊詠、張家豪、戴俊吉或黃騰瑩其中1人拉
    下丙○○前開住處鐵門，阻止丁○○、乙○○離去，藉以控
    制渠等之行動自由，丙○○並以「要載到山上埋起來、讓你
    們死、斷手斷腳」等加害生命、身體、財產之事，恫嚇丁○○、乙○○2人，致使丁○○、乙○○心生畏懼，致生危害
    於安全。其間丙○○並持不詳物品，毆打乙○○之頭部，曾
    俊詠、張家豪、戴俊吉及黃騰瑩等人，則共同以拳頭毆打丁○○，致使丁○○受有頭部挫傷、顱骨閉鎖性骨折未提及顱
    內損傷、乙○○則受有頭皮深部撕裂傷5.8公分長等傷害（
    傷害部分業據丁○○、乙○○撤回告訴，另經不起訴處分確
    定）。丙○○等人復又共同持保全用之伸縮棒1支，逼迫丁○○就上開電腦糾紛簽下票號第299166號、第299167號、第
    299169號、面額各30,000元之本票共3張，供作買賣電腦糾
    紛之和解條件，丁○○因而心生畏懼，而簽發上開本票3張
    交予丙○○收受後，丁○○、乙○○始被放行離去，嗣經丁○○、乙○○向警方報案，始查悉上情。
二、案經丁○○、乙○○訴由臺中縣警察局豐原分局報請臺灣臺
    中地方法院檢察署檢察官偵查起訴。
    理    由
一、上開事實，業據被告丙○○於本院審理中坦承不諱，核與證
    人即被害人丁○○、乙○○於警詢、偵訊之證述及證人即同
    案被告曾俊詠、張家豪、戴俊吉於偵訊中供述被害人丁○○
    、乙○○於上開日期至被告丙○○家中，如何遭被告丙○○
    及曾俊詠等人關門拘禁、限制其等自由後，並以危言恫嚇其
    等安全又將其等毆打成傷，致其等心生恐懼、丁○○被迫簽
    下本票始獲釋離去等經過情節相合，復有證人丁○○提出之
    杏豐醫院97年3月28日第001041號診斷證明書、證人乙○○
    提出之杏豐醫院97年3月31日第001049號、行政院衛生署臺
    中醫院97年3月31日署中醫字第004562號診斷證明書，及被
    告丙○○與證人丁○○於97年4月6日成立之和解書，被告丙○○與證人乙○○於97年4月6日成立之和解書，暨票號第29
    9167號、第299169號、第299166號本票影本等在卷可稽，堪
    認被告丙○○前開自白，確與事實相符，應可採信。本案事
    證明確，被告丙○○犯行洵堪認定。
二、按刑法第302條之妨害自由罪，係妨害他人自由之概括的規
    定，故行為人具有一定目的，以非法方法剝奪人之行動自由
    者，除法律別有處罰較重之規定（例如略誘及擄人勒贖等罪
    ），應適用各該規定處斷外，如以使人行無義務之事，或妨
    害人行使權利為目的，而其強暴脅迫復已達於剝奪人行動自
    由之程度，即祇成立本罪，不應再依同法第304條論處，誠
    以此項使人行無義務之事，或妨害人行使權利之低度行為，
    應為剝奪人行動自由之高度行為所吸收，不能以其目的係在
    使人行無義務之事，或妨害人行使權利，認為係觸犯刑法第
    302條第1項及第304條第1項之二罪名，依同法第55條，從一
    重處斷（最高法院29年上字第2359號判例意旨參照）；復按
    刑法第302條之妨害自由罪，原包括私禁及以其他非法方法
    剝奪人之行動自由而言，所謂非法方法，當包括強暴脅迫等
    情事在內，自屬包含於妨害行動自由之同一意念之中，縱其
    所為，合於刑法第305條恐嚇危害安全之情形，仍應視為剝
    奪行動自由之部分行為，低度之恐嚇危害安全罪，為高度之
    剝奪行動自由罪所吸收（最高法院74年臺上字第3404號判例
    意旨參照，而強制罪之構成要件，因係以強暴、脅迫之手段
    為之，縱另有恐嚇之情事，應亦視為強制之部分行為）。經
    查本件被告丙○○為電腦後續維修問題，而夥同證人即同案
    被告曾俊詠、張家豪、戴俊吉、黃騰瑩等人，以拉下住處鐵
    門方式，將證人丁○○、乙○○之人身自由限制於被告丙○○之上開住處，又以加害其等生命、身體之言語，恫嚇證人
    丁○○、乙○○，致其等心生恐懼，先由被告丙○○持不詳
    物品毆打證人乙○○之頭部後，再由證人即同案被告曾俊詠
    、張家豪、戴俊吉及黃騰瑩等共同以拳頭毆打證人丁○○，
    被告丙○○等人再共同持保全用之伸縮棒1支等強暴脅迫之
    方式，逼迫證人丁○○就上開電腦糾紛簽發上開本票3張而
    行無義務之事，供作該糾紛之和解條件後，始讓證人丁○○
    、乙○○離去，核被告丙○○所為，係犯刑法第302條第1項
    剝奪他人之行動自由罪。被告丙○○於對證人丁○○、乙○○妨害自由之行為繼續中，以強暴、脅迫之行為，使證人丁○○為簽發本票而行無義務之事之低度行為，及恐嚇證人丁○○、乙○○生命、身體安全之低度行為，各應為妨害自由
    之高度行為所吸收，均不另論罪。被告丙○○與同案被告曾
    俊詠、張家豪、戴俊吉及黃騰瑩等人，就前開犯行，有犯意
    聯絡及行為分擔，應俱屬共同正犯。又被告丙○○以一強暴
    、脅迫之行為而同時剝奪證人丁○○、乙○○之行動自由，
    為一行為而觸犯數法益，為想像競合犯。爰審酌被告丙○○
    僅為電腦維修之細微糾紛，未思正當途徑解決竟糾眾生非，
    並以言語恫嚇被害人丁○○、乙○○等人再予毆打，恃強凌
    弱、以眾欺寡，致被害人丁○○、乙○○二人頭部均有受傷
    ，並逼迫被害人丁○○簽發本票3張，且被告丙○○就此部
    分犯行居於主導地位，惡行非輕，本不宜寬縱，惟念其犯罪
    後坦承犯行，於本院審理悔意不輟，並已與被害人丁○○、
    乙○○達成和解，分別賠償證人丁○○2,000元、乙○○10
    0,000元，而獲宥恕，足徵被告丙○○除坦認犯行、面對過
    往外，更已以積極行動彌補過錯，自應給予其自新機會，及
    其犯罪之動機、手段等一切情狀，量處如主文所示之刑，並
    諭知如易科罰金之折算標準。
據上論斷，應依刑事訴訟法第273條之1第1項、第299條第1項前
段，刑法第28條、第302條第1項、第55條、第41條第1項前段，
刑法施行法第1條之1第1項、第2項前段，判決如主文。
本案經檢察官甲○○到庭執行職務。
中    華    民    國    99    年    9     月    24    日
                  刑事第18庭  法  官  林世民
上正本證明與原本無異。
如不服本判決，應於送達後10日內向本院提出上訴狀（須附繕本
），上訴於臺灣高等法院臺中分院。
                              書記官  紀俊源
中    華    民    國    99    年    9     月    24    日
附錄論罪科刑法條：
中華民國刑法第302條
私行拘禁或以其他非法方法，剝奪人之行動自由者，處5 年以下
有期徒刑、拘役或3百元以下罰金。因而致人於死者，處無期徒
刑或7年以上有期徒刑，致重傷者，處3年以上10年以下有期徒刑
。
第1 項之未遂犯罰之。

司法院資訊處製作；財團法人民間司法改革基金會備份。
